【裁判字號】    98,訴,248
【裁判日期】    981001
【裁判案由】    更正地籍圖
【裁判全文】
臺中高等行政法院判決
                                       98年度訴字第248號
                              .
原      告  甲○○
輔  佐  人  丙○○
被      告  彰化縣彰化地政事務所
代  表  人  乙○○
訴訟代理人  丁○○
上列當事人間因更正地籍圖事件，原告不服彰化縣政府中華民國
98年7月6日府法訴字第0980048633號訴願決定，提起行政訴訟。
本院判決如下︰
    主  文
原告之訴駁回。
訴訟費用由原告負擔。
    事實及理由
一、事實概要：緣原告於民國（下同）98年1月5日至被告換領97
    年度花壇鄉地籍圖重測區內所有坐落彰化縣花壇鄉○○段80
    4、805、806、807與876地號土地所有權狀，發現被告所繕
    造之97年花壇鄉地籍圖重測權狀歸戶清冊及97年花壇鄉地籍
    圖重測查詢結果清冊，只列印花壇鄉○○段876地號土地權
    狀資料，遺漏其餘同段804、805、806、807地號之土地權狀
    資料，乃於98年3月2日向被告請求更正上開清冊。並於98年
    3月3日逕向彰化縣政府提起訴願。經被告以98年3月11日彰
    地一字第0980002720號函復原告辦理更正完竣及檢附重測查
    詢結果清冊與權狀歸戶清冊。另彰化縣政府於98年7月6日以
    府法訴字第0980048633號訴願決定認為被告已為更正行為，
    並無不作為之情事而駁回原告之訴願。原告不服，遂提起本
    件行政訴訟。
二、本件原告主張：原告於花壇鄉重測區域內有5筆土地，以5
    份舊土地所有權狀換領5份新土地所有權狀，地籍圖重測權
    狀歸戶清冊應列印5筆土地所有權狀資料。原告於98年1月5
    日到被告處所換領重測區內5筆土地所有權狀、一張地段圖
    及一張「地籍圖重測權狀歸戶清冊」。嗣後發現「權狀歸戶
    清冊」只有一筆土地資料，遺漏了另外4筆，原告於98年3月
    2日到被告處所請求更正，被告處理過程中印製了「地籍圖
    重測查詢結果清冊」，惟仍只有一筆土地資料，經原告與被
    告說明後，被告修改兩次仍有錯誤，包括新舊權狀字號一樣
    、登記住址係舊地號。被告答辯狀所附之「地籍圖重測權狀
    歸戶清冊」之版本與原告98年1月5日換狀時所領取者不同，
    同一件土地資料不應有兩種不同版本等情。並聲明求為判決
    訴願決定及原處分均撤銷，被告應發給原告所有五筆土第之
    「地籍圖重測權狀歸戶清冊」。
三、被告則以：
    (一)按訴願法第58條第2項規定，原告提出更正清冊之請求，
      被告認屬有理由，乃依訴願法第58條第2項規定，於98年3
      月11日以彰地一字第0980002720號函復原告辦理更正完竣
      及檢附重測查詢結果清冊與權狀歸戶清冊。
    (二)由於目前新式土地所有權狀須列印填載身分證「統一編號
      」俾強化權利人之財產保障，且各地政事務所為免除民眾
      須個別到地政事務所換發權狀之困擾，近年來多會於重測
      辦理完竣後，將登記資料中載有身分證統一編號之土地所
      有權狀整批先予繕造列印，再定期下鄉發放，至於未載有
      身分證統一編號者，則須檢附原登記住址資料到地政事務
      所辦理換狀，並由地政事務所補載統一編號。本案經查原
      告所有5筆土地中，僅876地號原土地登記資料內載有身分
      證統一編號，因此被告於97年11月間辦理重測完竣統一繕
      狀時，只繕造該筆土地，至於其他4筆土地所有權狀則是
      原告到被告處所辦理換狀後予以繕造列印。本案既經被告
      自行變更原行政處分，依訴願法第77條規定第6款規定，
      本件行政處分已不存在。
    (三)因為系爭原告所有的土地資料以前所登記資料中，其中有
      四筆土地沒有所有權人的統一身分證字號，所以在重測後
      整理地籍資料時，有特別請所有權人到所來核對所有權人
      的身分證字號，有核對過的資料，會陸陸續續登載在被告
      機關的資料庫內，所以會隨著資料補登有不同的版本，是
      因為我們電腦資料一直在更新，會隨時將查證到的資料登
      載到電腦資料庫。原告所提出的舊資料是98年1月5日申請
      時有登載統一身分證的資料，會與我們的新的資料不同，
      再則以不同的電腦軟體列印出來的相同資料呈現的格式、
      字樣也不會完全相同，但不影響當事人的權益。且該資料
      係內部參考資料影印給原告參考，也可以不用印給當事人
      而全國總歸戶清冊的所有權人歸戶資料是可以依當事人的
      申請發給，但不是系爭原告起訴請求發給的的內部的參考
      清冊，那是與全國總歸戶清冊是不相同的東西。原告如果
      需要總歸戶清冊是可以依申請發給等語，資為抗辯。並聲
      明求為判決駁回原告之訴。
四、兩造之爭點：原告請求被告應發給「「地籍圖重測權狀歸戶
    清冊」是否有理由？經查：
    (一)按「人民因中央或地方機關之違法行政處分，認為損害其
      權利或法律上之利益，經依訴願法提起訴願而不服其決定
      ，或提起訴願逾三個月不為決定，或延長訴願決定期間逾
      二個月不為決定者，得向高等行政法院提起撤銷訴訟。」
      、「人民與中央或地方機關間，因公法上原因發生財產上
      之給付或請求作成行政處分以外之其他非財產上之給付，
      得提起給付訴訟。因公法上契約發生之給付，亦同。前項
      給付訴訟之裁判，以行政處分應否撤銷為據者，應於依第
      四條第一項或第三項提起撤銷訴訟時，併為請求。原告未
      為請求者，審判長應告以得為請求。」為行政訴訟法第4
      條第1項、第8條第1項、第2項所規定。
    (二)本件原告於98年1月5日至被告換領97年度花壇鄉地籍圖重
      測區內其所有坐落彰化縣花壇鄉○○段804、805、806、8
      07與876地號土地之所有權狀後，發現被告所繕造之97年
      花壇鄉地籍圖重測權狀歸戶清冊及97年花壇鄉地籍圖重測
      查詢結果清冊，其中僅列印花壇鄉○○段876地號土地資
      料，其餘同段804、805、806、807地號遺漏未登錄，乃於
      98年3月2日向被告請求更正地籍圖重測權狀歸戶清冊和地
      籍圖重測查詢結果清冊。案經被告審認後，依原告主張辦
      理更正登記完竣，並以98年3月11日彰地一字第098000272
      0號函復原告辦理結果，及檢送更正後之地籍圖重測權狀
      歸戶清冊和地籍圖重測查詢結果清冊影本附卷可稽（見本
      院卷第51頁至第53頁）。而原告於本院98年8月25日準備
      程序時亦稱：「是有收到98年3月11日彰地一字第0980002
      720號函函文所附清冊沒有錯。但我於98年1月5日到被告
      機關申請時拿到的不一樣，98年1月5日領到的版本只有1
      筆有身分證統一編號記載的權狀登錄與被告98年3月11日
      彰地一字第0980002720號函隨函發給我的清冊內容不一樣
      ，被告機關前後版本怎麼可以不同」（見本院卷第74頁）
      ，是原告既已依原告所請求更正，並檢送更正後之地籍圖
      重測權狀歸戶清冊及地籍圖重測查詢結果清冊各一份予原
      告（見本院卷第51頁之被告98年3月11日彰地一字第09800
      02720號函），原告以被告機關未為更正之處分而提起訴
      願，經訴願決定以被告已為辦理更正行為，並無不作為之
      情事，而將原告之訴願予以駁回，被告所為處分及訴願決
      定均無不合，原告訴請撤銷，為無理由，應予駁回。
    (三)至原告請求被告應發給原告所有五筆土第之「地籍圖重測
      權狀歸戶清冊」部分，查被告已於97年3月11日以彰地一
      字第0980002720號函附更正後之地籍圖重測查詢結果清冊
      及權狀歸戶清冊各一份發給原告，而原告亦稱已收到，已
      如前述，若原告認為該權狀歸戶清冊並不正確，應先向被
      告再請求給付正確之權狀歸戶清冊，方為正辦，況該資料
      係被告內部參考資料僅為便民而列印給原告參考，亦可不
      印給當事人，至全國總歸戶清冊的所有權人歸戶資料是可
      以依當事人的申請發給，然非系爭原告起訴請求發給的的
      內部之參考清冊，係與全國總歸戶清冊非同一之物，原告
      如果需要總歸戶清冊是可依規定申請發給，亦據被告陳述
      甚詳，原告未循此程序而向被告申請發給，且其亦自承已
      取得，而逕提本件給付之訴，顯欠缺權利保護必要，原告
      此部分請求，亦顯無理由，而應予駁回。
五、據上論結，本件原告之訴為無理由，依行政訴訟法第195 條
    第1項後段、第98條第1項前段，判決如主文。
中    華    民    國    98    年    10    月    1     日
                臺中高等行政法院第三庭
                          審判長法  官  莊  金  昌
                                法  官  林  金  本
                                法  官  林  秋  華
以上正本證明與原本無異。
如不服本判決，應於判決送達後20日內向本院提出上訴書狀，其
未表明上訴理由者，應於提起上訴後20日內向本院提出上訴理由
書（須依對造人數附具繕本）；如於本判決宣示或公告後送達前
提起上訴者，應於判決送達後20日內補提上訴理由書（須附繕本
）。未表明上訴理由者，逕以裁定駁回。
中    華    民    國    98    年    10     月    1    日
                                書記官  林  昱  妏


司法院資訊處製作；財團法人民間司法改革基金會備份。
